【裁判字號】    99,台上,4502
【裁判日期】    990715
【裁判案由】    違反毒品危害防制條例等罪
【裁判全文】
最高法院刑事判決            九十九年度台上字第四五０二號
上  訴  人  甲○○
選任辯護人  廖穎愷律師
上列上訴人因違反毒品危害防制條例等罪案件，不服台灣高等法
院中華民國九十七年九月三日第二審判決（九十七年度上訴字第
一六○二號，起訴案號：台灣台北地方法院檢察署九十五年度偵
字第八一○四、一○九一八號），提起上訴，本院判決如下：
    主  文
原判決關於甲○○部分撤銷，發回台灣高等法院。
    理  由
本件原判決認定上訴人甲○○有其事實欄所載販賣第一級毒品海
洛因及第二級毒品甲基安非他命犯行，因而撤銷第一審科刑之判
決，改判論上訴人以販賣第一級毒品罪，並依刑法第五十九條規
定酌量減輕其刑，而量處有期徒刑十年，褫奪公權五年；另論上
訴人以販賣第二級毒品罪，量處有期徒刑八年，並就上訴人所犯
二罪分別諭知相關之從刑，復定其應執行之刑為有期徒刑十六年
，褫奪公權五年，及諭知應執行之相關從刑；另以不能證明上訴
人有公訴意旨所指如原判決附表二所示販賣海洛因及甲基安非他
命犯行，而就該部分不另為無罪之諭知；固非無見。
惟查：(一)、販賣毒品罪之成立，以行為人主觀上具有營利之意圖
，為其要件。有罪之判決書，應將被告主觀上具有營利之意圖詳
加認定記載明確，並說明其憑以認定之證據及理由，始足以資為
論罪科刑之依據。原判決論處上訴人販賣第一級毒品及販賣第二
級毒品共二罪，惟對於上訴人主觀上是否具有販賣毒品營利之意
圖，並未於事實欄內加以認定記載明確，亦未於理由內對此加以
論敘說明，自不足以為論罪科刑之依據。(二)、除有特別規定外，
已受請求之事項未予判決，或未受請求之事項予以判決者，其判
決為當然違背法令，刑事訴訟法第三百七十九條第十二款定有明
文。本件檢察官起訴意旨指上訴人基於概括之犯意，自民國九十
四年十二月間某日起至九十五年五月間某日止，以新台幣（下同
）二十三萬元之價格，向綽號「大姊」之不詳姓名女子（持用門
號0000000000行動電話，下稱「大姊」）購入海洛因
一兩。又於台北縣三重市○○路與正義北路口，以四萬元之價格
，向綽號「阿呆」之不詳姓名者（下稱「阿呆」）販入安非他命
二十五公克及「Ｋ他命」；復先後多次在不詳處所，以一兩二十
五萬元之價格，販賣海洛因予綽號「澎仔」、「政之１」及「小
刀」等人，以牟取利潤等情；認上訴人此部分所為係涉犯毒品危
害防制條例第四條第一項之販賣第一級毒品罪，及同條第二項之
販賣第二級毒品罪（見本件起訴書犯罪事實欄所載）。原判決雖
已就上訴人被訴以二十三萬元之價格向「大姊」購入海洛因一兩
後，再以二十五萬元之價格販賣海洛因一兩予綽號「澎仔、阿呆
」（一人有二個綽號）部分予以論罪科刑。但對於上訴人被訴以
四萬元之價格，向「阿呆」販入安非他命二十五公克暨「Ｋ他命
」，以及先後多次以一兩二十五萬元之價格，販賣海洛因予綽號
「政之１」者部分究竟是否構成犯罪，並未一併加以審判或說明
，依上述說明，自有已受請求之事項而未予判決之當然違背法令
。又原判決雖已就上訴人被訴涉嫌販賣海洛因予綽號「小刀」部
分予以審判，並認不能證明上訴人有如原判決附表二編號一所示
「以一千元之價格販賣海洛因零點一公克」予綽號「小刀」一次
之事實，而就此部分不另為無罪之諭知（見原判決第二十九頁附
表二）。然依本件起訴書犯罪事實欄之記載，檢察官係起訴上訴
人「先後多次在不詳處所，以一兩二十五萬元之價格，販賣海洛
因予綽號『小刀』」等情（見起訴書第二頁第十至十二行）。是
原判決此部分審判之內容，與檢察官起訴事實之範圍未盡一致，
其較起訴事實減縮而未一併判決部分，亦有已受請求之事項而未
予判決之違法。(三)、有罪之判決書，應將被告犯罪之時間、處所
、動機、目的、手段及結果等與犯罪成立或論罪科刑有重要關係
之社會事實，依法認定予以明確記載，並說明其憑以認定之證據
及理由，始足以為適用法律之依據。原判決認定上訴人以二十三
萬元向潘秋月販入海洛因一兩後，旋將該海洛因以二十五萬元之
價格販賣予綽號「阿呆、澎仔」等情，而就上訴人販入暨販出海
洛因之行為整體論以販賣第一級毒品一罪。然其對於上訴人究竟
於何時、何地暨如何向潘秋月販入海洛因，以及於何時、何地以
何種方式將海洛因販賣予綽號「阿呆、澎仔」等攸關販賣第一級
毒品罪成立之重要社會事實，俱未詳加認定記載明確，依上述說
明，尚不足以為論罪科刑及適用法律之依據。又原判決依據警方
監聽上訴人所有門號0000000000行動電話所製作之通
訊監察錄音譯文，認定上訴人有以二十三萬元之價格向持用門號
0000000000行動電話之潘秋月販入海洛因一兩之事實
。然上訴人於原審審理時陳稱不認識潘秋月，亦否認有向潘秋月
販入海洛因之事實（見原審卷第一二七、一二八頁）。而依原判
決所引載上訴人與潘秋月於九十五年三月二十一日多次電話通話
之監察錄音譯文，其中雖有關於交易毒品之談話內容，但對於上
訴人究於何時、何地與潘秋月見面進行毒品交易，以及其等交易
是否完成等重要事項均付諸闕如，則為究明事實，自有對潘秋月
詳加究詰查證之必要。乃原審並未傳喚潘秋月到庭加以調查訊問
，僅憑上述內容尚欠明確之通訊監察錄音譯文，遽認上訴人有向
潘秋月販入海洛因一兩之犯行，尚嫌調查未盡。以上或為上訴意
旨所指摘，或為本院得依職權調查之事項，應認原判決關於上訴
人部分有撤銷發回更審之原因。至原判決關於上訴人不另為無罪
諭知部分，因與發回部分具有審判不可分關係，應一併發回，附
此敘明。
據上論結，應依刑事訴訟法第三百九十七條、第四百零一條，判
決如主文。
中    華    民    國  九十九  年    七    月   十五   日
                      最高法院刑事第八庭
                          審判長法官  洪  文  章
                                法官  王  居  財
                                法官  郭  毓  洲
                                法官  黃  梅  月
                                法官  邱  同  印
本件正本證明與原本無異
                                      書  記  官
中    華    民    國  九十九  年    七    月   十九   日
                                                      Ｅ

司法院資訊處製作；財團法人民間司法改革基金會備份。
